【裁判字號】    99,台上,2737
【裁判日期】    990506
【裁判案由】    妨害國幣懲治條例
【裁判全文】
最高法院刑事判決            九十九年度台上字第二七三七號
上  訴  人  甲○○
選任辯護人  陳正男律師
            朱淑娟律師
上  訴  人  乙○○
上列上訴人等因妨害國幣懲治條例案件，不服台灣高等法院高雄
分院中華民國九十七年一月三十日第二審更審判決（九十六年度
上更(一)字第二二七號，起訴案號：台灣高雄地方法院檢察署九十
二年度偵字第二五七九四號，九十三年度偵字第九五、二八七、
一六三四號），提起上訴，本院判決如下：
    主  文
原判決關於甲○○、乙○○部分撤銷，發回台灣高等法院高雄分
院。
    理  由
本件原審認定上訴人甲○○、乙○○有原判決事實欄所載之犯行
，因而撤銷第一審關於甲○○、乙○○部分所為科刑之判決，比
較行為時及裁判時法律，適用最有利於甲○○、乙○○之規定，
改判論處甲○○、乙○○共同意圖供行使之用，而偽造幣券罪刑
（甲○○處有期徒刑五年四月，乙○○處有期徒刑五年），並為
相關沒收之宣告，固非無見。
惟查：(一)、原判決事實欄記載：甲○○於民國九十二年八月下旬
至同年十月底止，第一階段偽造幣券所需之進口紙、網版、燙金
機、防偽線、油漆、電腦偽鈔圖版光碟片、半成品偽鈔等，係推
由共犯蔡旻晃向案外人蔡長享所購買，而渠等偽造幣券之相關製
造技術，亦係由蔡長享所教授乙情（見原判決第二頁倒數第十行
至第三行）。苟屬非虛，則蔡長享就甲○○、蔡旻晃等人偽造幣
券之犯行，究竟係屬共同正犯？抑或僅為意圖供偽造通用紙幣之
用，而交付器械原料，與甲○○等人無犯意聯絡或行為分擔？原
判決未於事實欄內明白認定，復未於理由欄論述說明其憑以認定
之依據，自欠完備。本院前次發回意旨業已指明此部分認事用法
可議，原審更審時猶未注意釐清，於事實欄仍為相同之記載，理
由欄則僅於論述甲○○不符合證人保護法第十四條第一項減輕其
刑規定時，提及「甲○○與蔡長享並無共犯關係」等語（見原判
決第十二頁第十行），仍未說明其憑以認定之依據，故上開瑕疵
依然存在，自屬違誤。(二)、科刑判決書，須先認定犯罪事實，詳
記於事實欄，然後於理由內逐一說明其憑以認定之證據，使事實
與理由相互一致，始稱適法，倘若理由說明與事實記載或卷內證
據資料不相符合，即屬判決理由矛盾，其判決當然為違背法令。
原判決事實欄記載：「同（九十二）年十二月初〈下稱第二階段
〉，……由黃志豪、乙○○在上址（即夏康元租屋處），以甲○
○所分得之半成品，用上開製作偽鈔之方式製成新版千元偽鈔成
品約新台幣（下同）一百五十萬元，再由黃志豪將新版千元偽鈔
成品交由甲○○對外以一比八比例欲出售予『林博彥』約二十餘
萬元，惟交付後仍因品質不佳而遭退回，甲○○即將成品予以燒
燬，惟黃志豪仍將其中十萬元偽鈔成品中之七萬元交付給他人，
另三萬元偽鈔則與乙○○二人分別從台南至墾丁之路上，持渠等
所製造之新版千元偽鈔向商店、檳榔攤購買物品使用，或由乙○
○在高雄市持新版千元偽鈔搭乘計程車使用，渠等二人先後以此
方式行使而共換得之真鈔約二、三萬元。嗣經行政院海岸巡防署
海岸巡防總局南部地區巡防局高雄市機動查緝隊……於九十二年
十二月二十一日凌晨四時二十分許……至上開夏康元之租處搜索
，當場查獲黃志豪正在該處印製偽鈔，並扣得未燒燬新版千元偽
鈔成品四十五張（其中一張業經中央印製廠抽存）、新版千元偽
鈔半成品六百七十七張（其中一張業經中央印製廠抽存）」等情
（見原判決第三頁倒數第三行至第四頁第十七行），如果均屬實
，似認第二階段所製作之新版千元偽鈔成品全部為一百五十萬元
，除由黃志豪、乙○○取去其中十萬元新版千元偽鈔成品使用外
，其餘新版千元偽鈔成品均已全數遭甲○○燒燬。則扣案之四十
五張新版千元偽鈔成品是否包含在該一百五十萬元之內，即有調
查釐清之必要，茲分述如下：(1)如含在內：第二階段所製作新版
千元偽鈔之成品共一百五十萬元，其中黃志豪、乙○○取去使用
十萬元，扣案之四十五張新版千元偽鈔成品（四萬五千元）似為
該十萬元之餘額，則原判決主文欄就扣案之四十五張新版千元偽
鈔成品宣告沒收，又就未扣案之一百張新版千元偽鈔成品（即黃
志豪、乙○○取去使用之十萬元部分）宣告沒收（見原判決第二
頁第四行至第六行），核未扣案之新版千元偽鈔成品其中四十五
張部分之沒收宣告即屬重複，而有可議。(2)如不含在內：第二階
段所製作新版千元偽鈔成品似為一百五十四萬五千元，原判決事
實欄僅記載「一百五十萬元」，亦有未合。究竟實情為何，攸關
犯罪事實之認定及沒收之偽鈔數額，原判決未予調查、釐清，亦
未於理由內詳加說明，即遽行判決，有證據調查未盡及判決理由
不備之違背法令。(三)、原審依憑甲○○之自白認定：「另循線於
同（二十一）日上午六時四十五分許至……甲○○之住處逕行搜
索，查獲甲○○在該住處頂樓將千元偽鈔『成品』燒燬之灰燼一
袋」等情（見原判決第四頁倒數第三行至第五頁第一行）。然甲
○○於九十二年十二月二十九日警詢及九十三年二月九日偵查中
均供稱搜索時被查到在樓頂燒燬者係偽鈔之「半成品」等語（見
九十二年度偵字第二五七九四號卷第八十三、一三四頁），是原
審認定之事實，與所採用之證據，顯然不相適合，有證據上理由
矛盾之違法。以上或為上訴意旨所指摘，或為本院得依職權調查
之事項，應認關於上訴人等部分仍有發回更審之原因。
據上論結，應依刑事訴訟法第三百九十七條、第四百零一條，判
決如主文。
中    華    民    國  九十九  年    五    月    六    日
                      最高法院刑事第十三庭
                          審判長法官  賴  忠  星
                                法官  呂  丹  玉
                                法官  吳      燦
                                法官  蔡  名  曜
                                法官  葉  麗  霞
本件正本證明與原本無異
                                      書  記  官
中    華    民    國  九十九  年    五    月    十    日
                                                       s

司法院資訊處製作；財團法人民間司法改革基金會備份。
